臺灣臺北地方法院民事判決　　　　　　 94年度重訴字第193號
原　　　告　乙○○
　　　　　　甲○○
共　　　同
訴訟代理人　黃文祥律師
被　　　告　丙○○
訴訟代理人　劉承斌律師
複代理人　　李基益律師
上列當事人間侵權行為損害賠償事件，本院於中華民國九十四年
十一月二十九日言詞辯論終結，判決如下：
    主      文
被告應給付原告乙○○新臺幣壹佰捌拾柒萬參仟柒佰肆拾陸元，
及自民國九十四年二月七日起至清償日止，按週年利率百分之五
計算之利息。
被告應給付原告甲○○參佰萬元，及自民國九十四年二月七日起
至清償日止，按週年利率百分之五計算之利息。
原告其餘之訴駁回。
訴訟費用由被告負擔十分之四，餘由原告負擔。
本判決第一項於原告乙○○以新臺幣陸拾參萬元為被告供擔保後
，得為假執行。但被告以新臺幣壹佰捌拾柒萬參仟柒佰肆拾陸元
為原告乙○○供擔保後，得免為假執行。
本判決第二項於原告甲○○以新臺幣壹佰萬元為被告供擔保後，
得為假執行。但被告以新臺幣參佰萬元為原告甲○○供擔保後，
得免為假執行。
    事實及理由
一、原告主張：
  (一)被告於民國（下同）九十三年十一月二十七日晚間十時二十
    五分許，駕駛車牌號碼ＤＰ－四七一七號自用小客車，沿臺
    北市○○○路○段由東往西方向行駛於第二車道，途經和平
    西路與南海路口欲右轉時，適號誌燈甫由紅燈變換為綠燈，
    被告本應注意右轉彎時，應距交岔路口三十公尺前顯示方向
    燈或手勢，並注意轉彎車應暫停讓直行車先行，確實掌握右
    後方來車動態，而依當時天候晴、夜間有照明之情事，並無
    不能注意之情形，竟疏未注意右後方直行車輛之動態及距交
    岔路口三十公尺前顯示方向燈，竟於未打右轉方向燈之際，
    即將方向盤向右轉動，適有被害人即原告之子林建良所騎乘
    車牌號碼ＣＭＬ－一九○號重型機車，行駛於同向同一車道
    之右側，致被告車輛之右前車輪與被害人林建良所騎乘機車
    之後輪左側車身發生碰撞，被害人林建良於人車倒地後，經
    送臺北市立和平醫院急救，仍因胸腹腔出血等傷害，延至翌
    日凌晨零時四十五分不治死亡。
  (二)原告乙○○、甲○○為被害人林建良之父母，爰依民法第一
    百八十四條第一項前段、第一百九十二條第一項、第二項及
    第一百九十四條規定，請求被告賠償下列金額：
  1.原告乙○○支付被害人林建良殯葬費新臺幣（下同）三十九
    萬一千零六十五元。
  2.原告乙○○扶養費二百六十萬三千三百五十九元、原告甲○
    ○扶養費三百二十三萬九千三百三十八元。
  3.原告乙○○、甲○○各請求精神慰撫金三百萬元，並按法定
    利率計算之遲延利息。
  (三)原告並聲明：被告應給付原告乙○○五百九十九萬四千四百
    二十四元、原告甲○○六百二十三萬九千三百三十八元，及
    均自起訴狀繕本送達被告之翌日即九十四年二月七日起至清
    償日止，按週年利率百分之五計算之利息；原告願供擔保，
    請准宣告假執行。
二、被告抗辯：
  (一)被告自和平西路外側車道欲右轉南海路時，被害人林建良騎
    乘機車自後方超速行駛而發生擦撞，被害人林建良因猛烈跌
    撞人行道路面造成胸腹腔大量出血，導致出血性休克死亡，
    肇事原因林建良與有過失，原告應承擔百分之八十的責任。
  (二)原告乙○○請求殯葬費中，就舉行追思禮拜所「奉獻」五萬
    元部分，非屬殯葬所必要。扶養費部分，原告有財產得以維
    持生活，依法不得向被告請求扶養費；且被害人林建良當時
    為大一新生，真正具有扶養能力，為大學畢業且服完兵役後
    ，故應以五年後作為計算基礎，又以當年度所得稅法所定扶
    養親屬寬減額七萬四千元作為請求之依據，並須扣除提前請
    求之五年期間之利息，另原告因損害之發生同時受有免除扶
    養被害人林建良之利益，原告所得請求之賠償金額亦應扣除
    此利益，且原告除被害人林建良外，尚有一子，應按其人數
    比例，計算其扶養費。精神慰撫金部分，原告各請求三百萬
    元過高。又原告所請求之損害賠償額應扣除所領取之保險金
    一百四十萬元。
  (三)被告並聲明：原告之訴駁回，如受不利之判決，願供擔保請
    准宣告免為假執行。
三、兩造不爭執之事實：
  (一)被告於前揭時地，駕駛上開小客車，途經和平西路與南海路
    口欲右轉時，適被害人林建良所騎乘上開機車，行駛於同向
    同一車道之右側，被告車輛之右前車輪與被害人林建良所騎
    乘機車之後輪左側車身發生碰撞，被害人林建良於人車倒地
    後，經送臺北市立和平醫院急救，仍因胸腹腔出血等傷害，
    延至翌日凌晨零時四十五分不治死亡等情，並有兩造不爭執
    之臺北市政府警察局中正二分局交通分隊道路交通事故當事
    人登記聯單影本一紙、臺灣臺北地方法院檢察署相驗屍體證
    明書影本一紙附卷可稽（本院卷第九至十頁）。
  (二)原告乙○○為被害人林建良辦理出殯下葬等事宜，共計支出
    殯葬費三十九萬一千零六十五元，被告就扣除「奉獻」五萬
    元後之三十四萬一千零六十五元部分不爭執，並有殯葬收據
    影本五紙附卷可稽（本院卷第十一至十五頁）。
  (三)原告乙○○因本件汽車交通事故之發生，已受領強制汽車責
    任保險給付一百四十萬元。
四、本院之判斷：
  (一)被告就本件損害之發生有過失，且被害人林建良與有過失：
    按因故意或過失，不法侵害他人之權利者，負損害賠償責任
    ，民法第一百八十四條第一項前段定有明文。經查：
    1.按汽車行駛至交叉路口，轉彎車應暫停讓直行車先行，道
      路交通安全規則第一百零二條第一項第二款定有明文。本
      件車禍事故發生之原因，係被告於右轉行駛前未確實掌握
      右後方來車動態，有右轉疏忽之情事，為肇事主因；被害
      人林建良所騎乘之重型機車，依其刮地痕達三十四點八公
      尺，以摩擦係數零點五換算其時速約六十六點五公里，有
      涉嫌超速行駛之情事，為肇事次因，有臺北市車輛行車事
      故鑑定覆議委員會鑑定覆議意見書影本一份可按（本院卷
      第六十四頁），足證被告就本件事故之發生，確有過失。
    2.次按損害之發生或擴大，被害人與有過失者，法院得減輕
      賠償金額或免除之，民法第二百十七條第一項定有明文：
    (1)本件事發當時天氣良好，路面乾燥，雖為夜間但有照明，
      然被害人林建良之機車刮地痕竟長達三十四點八公尺，以
      摩擦係數零點五換算其時速約六十六點五公里，有前揭鑑
      定覆議意見書影本一份附卷可按，顯然超速駕駛；如被害
      人林建良依法定行車速限駕駛機車，應可及時注意車前狀
      況並為適當因應措施，不致於發生如此嚴重之結果，足證
      被害人林建良就本件損害之發生與有過失。
    (2)次查原告雖主張被告就本件事故之發生，應負全部過失責
      任云云。經查被告車輛受損部位固為右前輪及周邊部位，
      且僅有些微刮痕，並無撞擊凹痕，有照片六張在卷可證（
      本院卷第八十九頁至九十一頁）；且被害人林建良之機車
      受損部位為左側後方，亦有照片六張可稽（本院卷第一一
      五頁至一一七頁）。然而據此雖足證被害人林建良所騎乘
      之重型機車，其車身前半段已直行超越被告車輛前方，並
      未正面撞及被告車輛；惟因被害人林建良超速駕駛，有如
      前述，從而尚不得以此為有利於原告之認定。
    (3)另查被告雖辯稱：原告應承擔被害人林建良與有過失責任
      比例百分之八十云云。惟查本件事故之發生，係因被告駕
      車行駛至交叉路口，轉彎時未暫停讓直行車先行所致；被
      害人林建良雖就本件損害之發生與有過失，惟二車並未正
      面撞擊，從而本院斟酌雙方原因力強弱與過失之輕重等一
      切情狀，認為應減輕被告賠償金額百分之三十為適當。
  (二)殯葬費部分：
    按民法第一百九十二條第一項規定，不法侵害他人致死者，
    對於支出殯葬費之人，亦應負損害賠償責任：
    1.原告乙○○主張之殯葬費中，被告就扣除舉行追思禮拜所
      「奉獻」五萬元後之三十四萬一千零六十五元部分不爭執
      ，並有收據影本可稽，堪信為真實。
    2.就前揭「奉獻」五萬元部分，係原告向財團法人北部臺灣
      基督長老教會七星中會和平教會承租場地，舉辦被害人林
      建良之告別式，並請教會人員主持及協助辦理告別式有關
      事宜所支出之場地承租及有關人員費用，因該教會係屬宗
      教團體，非對外營業之營利事業單位，故其收支單據名目
      均以「奉獻金」名義記載，且該教會奉獻明細上亦載明「
      為林建良弟兄追思禮拜」等字樣，有該明細影本一紙附卷
      可稽（參本院卷第十六頁），衡情應屬必要殯葬費用。被
      告雖又辯稱：其他殯葬收據中，已有「變更訂租」、「追
      思2H」等費用，顯然已另有使用追思禮堂等儀式云云，惟
      查該等收據均為台北市殯葬管理處所出具，與前揭教會所
      出具之奉獻明細顯然不同；次查原告乙○○因遵循基督教
      教義舉行追思禮拜，其儀式已較我國傳統社會信仰及一般
      喪事禮儀為簡省，故原告乙○○主張支出殯葬費用共三十
      九萬一千零六十五元，衡諸一般社會常情尚屬相當，並無
      過高情事。是被告所辯，並不足採。
    3.又按殯葬費用之請求權，為間接被害人得請求賠償之特例
      ，此項請求權，自理論言，雖係固有之權利，然其權利係
      基於侵權行為之規定而發生，自應負擔直接被害人之過失
      ；倘直接被害人於損害之發生或擴大與有過失時，依公平
      之原則，亦應有民法第二百十七條過失相抵規定之適用。
      經查被害人林建良就本件損害之發生與有過失，本院認為
      應減輕被告賠償金額百分之三十為適當，已如前述；從而
      原告乙○○請求被告給付殯葬費，亦應負擔直接被害人林
      建良之與有過失，故原告乙○○請求被告殯葬費二十七萬
      三千七百四十六元（391,065＊70％＝273,746）。
  (三)扶養費部分：
    按被害人對於第三人負有法定扶養義務者，加害人對於該第
    三人亦應負損害賠償責任，民法第一百九十二條第二項定有
    明文。惟受扶養權利者，於直系血親尊親屬之情形，以不能
    維持生活者為限，民法第一千一百十七條亦有明文（最高法
    院六十二年度第二次民庭庭推總會議決議意旨參照）。
    1.經查被害人林建良生於七十四年十一月十一日，死亡時為
      輔仁大學公共衛生學系一年級新生，原本預計於九十七年
      六月三十日畢業，故應自九十七年七月一日起具有扶養能
      力。被告雖辯稱：林建良尚須服役一年六月，故應自九十
      八年十一月二十八日起始有扶養能力云云。惟查被害人縱
      使符合徵兵要件而須服役，其於服役期間仍領有薪資，具
      有扶養能力，故被告所辯，並不足採。
    2.惟查原告乙○○現任職於行政院體育委員會，每月實際支
      領薪資約為九萬零二百四十四元，並有銀行存款約一百四
      十二萬元、坐落於台北市大安區之房屋及土地各一筆以及
      有價證券若干；原告甲○○則有坐落於台北市內湖區、高
      雄市苓雅區房屋及土地數筆、汽車一部與有價證券若干，
      有財政部台北市國稅局財產歸屬資料清單各二份附卷可稽
      ，足證原告乙○○、甲○○所有之財產尚足以維持生活，
      從而揆諸前揭說明，原告即不得主張受扶養之權利。是被
      告此部分所辯，為有理由。
  (四)慰撫金部分：
    原告主張請求精神慰撫金各三百萬元等語，為被告所否認，
    並抗辯原告請求金額過高云云。惟查原告撫育被害人林建良
    長大成人並就讀大學，詎今被害人不幸遭被告駕車撞死，原
    告面臨晚年喪子、白髮人送黑髮人之人倫悲劇，原有和樂的
    家庭亦頓時破碎，應認此部分原告之請求為有理由，應予准
    許。
  (五)末按保險人依強制汽車責任保險法規定所為之保險給付，視
    為被保險人損害賠償金額之一部分，被保險人受賠償請求時
    ，得扣除之，強制汽車責任保險法第三十二條定有明文。經
    查原告乙○○因本件交通事故而受領一百四十萬元之強制汽
    車責任保險給付，為兩造所不爭執，是依據前開規定，原告
    乙○○請求賠償之金額應扣除一百四十萬元。
九、綜上所述，原告依民法第一百八十四條第一項前段、第一百
    九十二條第一項及第一百九十四條規定，請求被告給付原告
    乙○○一百八十七萬三千七百四十六元（計算式：273,746+
    3,000,000-1,400,000=1,873,746）、原告甲○○三百萬元
    及法定遲延利息，核屬正當，應予准許。逾此範圍，為無理
    由，不應准許。
十、本件兩造分別陳明願供擔保，請宣告准予假執行或免為假執
    行，核無不合，爰分別酌定相當之擔保金額，予以准許。
十一、本件事證已臻明確，兩造其餘之攻擊、防禦方法，核與判
      決結果不生影響，爰毋庸一一論述，併此敘明。
十二、訴訟費用負擔之依據：民事訴訟法第79條。
中　　華　　民　　國　　94　　年　　11　　月　　30　　日
                  民事第六庭    法　官　邱  琦
以上正本，係照原本作成。
如對本判決上訴，須於判決送達後20日內向本院提出上訴狀
中　　華　　民　　國　　94　　年　　12　  月　　1　　日
                                書記官　林秀妙
